最高法院刑事判決　　　　　　　　　　　　　　　九十一年度台上字第六一一九號
　　上　訴　人　甲○○
　　選任辯護人　周啟同律師
　　上　訴　人　乙○○
右上訴人等因業務侵占案件，不服台灣高等法院台中分院中華民國九十一年八月六日
第二審更審判決（九十一年度重上更(二)字第二四號，起訴案號：台灣台中地方法院檢
察署八十三年度偵字第一０七三六號），提起上訴，本院判決如左：
    主  文
原判決撤銷，發回台灣高等法院台中分院。
    理  由
本件原判決認定上訴人甲○○與許彩雲、蔣中一、許武雄、游美鈴（別名游妮可）、
陳春美（別名陳佳佳）、施玫妃、蔡函函等人，於民國八十二年六月間在臺中巿民權
路五五九號三樓Ａ室，合夥經營名稱為香奈兒商行之酒店，甲○○並擔任該酒店之會
計，為從事業務之人。上訴人乙○○則經甲○○介紹擔任該酒店小菜之供應商。詎甲
○○、乙○○二人竟共同意圖為自己不法之所有，基於概括之犯意，於八十二年六月
間起至八十三年一月間止，連續就甲○○業務上所持有之香奈兒商行酒店之款項，合
計新臺幣（下同）一百六十四萬九千三百二十五元，共同侵占入己，交由乙○○週轉
使用。其中於八十三年一月十一日，將許彩雲為香奈兒商行酒店向友人蘇瑞錦調現七
十四萬五千元，欲存入萬泰商業銀行許彩雲帳戶，以供發放酒店員工薪資之使用，由
甲○○、乙○○共謀將其中之六十萬元，逕交乙○○週轉使用，甲○○僅將餘額十四
萬五千元存入銀行帳戶。甲○○另基於上開概括犯意，於上開時間內將客戶簽單帳款
合計二百八十八萬九千零四十五元（即黃鴻隆會計師鑑定查核報告所列香奈兒商行八
十二年六月至九月應付股利扣客戶消費未回帳明細表內，關於股東許彩雲名下簽單一
百八十九萬九千三百三十二元；股東陳佳佳名下簽單六十一萬零九百九十二元；股東
游妮可名下簽單三十七萬八千七百二十一元部分），侵占入己花用。迄八十三年二月
間，許彩雲查覺帳目有異，始循線查悉等情。因而撤銷第一審判決，改判論處上訴人
二人共同連續意圖為自己不法之所有，而侵占對於業務上所持有之物（乙○○為累犯
）罪刑，固非無見。
惟查：(一)按判決不載理由者當然為違背法令，所謂判決不載理由，係指依法應記載於
判決理由內之事項不予記載，或記載不完備者而言，此為刑事訴訟法第三百七十九條
第十四款上段之當然解釋，而有罪之判決書，對於被告有利之證據不採納者，應說明
其理由，復為刑事訴訟法第三百十條第二款所明定，故有罪判決書對於被告有利之證
據，如不加以採納，必須說明其不予採納之理由，否則即難謂非判決不備理由之違法
。原判決認定甲○○侵占八十二年六月至九月客戶簽單帳款二百八十八萬九千零四十
五元，其中許彩雲名下部分為一百八十九萬九千三百三十二元。惟許彩雲於原審供證
上開金額簽發之帳單大約有回收三成左右（見原審更(一)卷第貳宗第十六頁）。此就甲
○○否認其有侵占該部分簽單帳款，自屬有利之證據，原判決未予審酌，復未說明不
予採納之理由，難認適法。(二)依據檢察官起訴書之記載，上訴人二人共同侵占一百六
十一萬五千一百零八元，甲○○另侵占許彩雲所有之一百八十六萬零九百二十三元。
而原判決認定上訴人二人共同侵占一百六十四萬九千三百二十五元，甲○○另侵占許
彩雲之客戶簽單帳款一百八十九萬九千三百三十二元，已超出檢察官起訴之範圍。原
判決併予審判，並未敘明其理由，自有判決不備理由之違法。(三)原判決認定甲○○基
於概括犯意，將客戶簽單帳款合計二百八十八萬九千零四十五元（即黃鴻隆會計師鑑
定查核報告所列香奈兒商行八十二年六月至九月應付股利扣客戶消費未回帳明細表內
，關於股東許彩雲名下簽單一百八十九萬九千三百三十二元；股東陳佳佳名下簽單六
十一萬零九百九十二元；股東游妮可名下簽單三十七萬八千七百二十一元部分），侵
占入己花用等情。但依鑑定人安力會計師事務所會計師黃鴻隆之香奈兒商行鑑定查核
報告所載，該商行客戶消費掛帳之帳款簽單係「未收應收帳款」，則客戶帳款簽單與
實際所收帳款，自非一致。甲○○是否侵占上開客戶消費掛帳之簽單帳款，自應以其
已否向客戶收取而持有各該給付之簽單帳款為斷。原判決並未調查審認，遽認甲○○
侵占前揭簽帳單之帳款，尚嫌速斷，自難昭折服。上訴意旨指摘原判決不當，非無理
由，應認仍有發回更審之原因。本件係刑事訴訟法第三百七十六條第三款之案件，惟
於修正刑事訴訟法施行前，原得上訴於第三審法院，且已繫屬於法院，依刑事訴訟法
施行法第五條第一項規定，仍應依施行前之法定程序終結之，併此說明。
據上論結，應依刑事訴訟法第三百九十七條、第四百零一條，判決如主文。
中      華      民      國    九十一    年      十      月    三十一    日
                              最高法院刑事第六庭
                                  審判長法官  吳  雄  銘
                                        法官  池  啟  明
                                        法官  石  木  欽
                                        法官  郭  毓  洲
                                        法官  吳  三  龍
      右正本證明與原本無異
                                              書  記  官
中      華      民      國    九十一    年     十一     月      四      日
